【裁判字號】    98,易緝,450
【裁判日期】    990322
【裁判案由】    侵占
【裁判全文】
臺灣臺中地方法院刑事判決             98年度易緝字第450號
公  訴  人  臺灣臺中地方法院檢察署檢察官
被      告  甲○○
選任辯護人  鄭志明律師
上列被告因侵占案件，經檢察官提起公訴（92年度偵字第7837號）
，本院判決如下：
    主    文
甲○○無罪。
    理    由
一、公訴意旨略以：被告甲○○為世力電科技股份有限公司（下
    稱世力電公司）負責人，與徐幸瑜（業經本院於民國94年12
    月6日以94年度易字第695號判決無罪確定）共同基於意圖為
    自己不法所有之概括犯意聯絡，自90年9月間起至同年10 月
    10日止，陸續共同以自外載運印有三菱英文字樣之空紙箱回
    世力電公司，與不知情之員工楊婷卉與趙育享共同組合空箱
    後，被告甲○○與被告徐幸瑜2人遂將庫存未銷貨及報廢之
    光碟片放入部分空箱內，上方再鋪以良好之商品以應付查驗
    ，而所抽換之優質光碟片再運出脫售牟利之方式，將中景企
    業股份有限公司（下稱中景公司）所有，寄放在世力電公司
    倉庫委託同案被告甲○○保管之三菱牌CD-R光碟片約105000
    片連續侵占入己，嗣因被告甲○○所交付於中景公司之支票
    於同年10月15日退票後，中景公司臺中分公司業務員黃有龍
    前往世力電公司之倉庫查看時，發現所放置之105000片三菱
    牌CD-R光碟片遭搬遷一空，始知上情，因認被告甲○○與徐
    幸瑜共同連續涉犯刑法第335條第1項之侵占罪嫌云云。
二、按犯罪事實應依證據認定之，無證據不得認定犯罪事實；不
    能證明被告犯罪或其行為不罰者，應諭知無罪之判決（刑事
    訴訟法第154條第2項、第301條第1項參照）。其次，告訴人
    之告訴，係以使被告受刑事訴追為目的，是其陳述是否與事
    實相符，仍應調查其他證據以資審認；事實之認定，應憑證
    據，如未能發現相當證據，或證據不足以證明，自不能以推
    測或擬制之方法，以為裁判基礎；認定犯罪事實所憑之證據
    ，雖不以直接證據為限，間接證據亦包括在內；然而無論直
    接或間接證據，其為訴訟上之證明，須於通常一般之人均不
    致有所懷疑，而得確信其為真實之程度者，始得據為有罪之
    認定（最高法院分別著有52年臺上字第1300號、40年臺上字
    第86號、76年臺上字第4986號判例參照）。
三、檢察官認被告甲○○涉犯連續侵占罪嫌，無非係以告訴人中
    景公司代表人乙○○之指訴、證人楊婷卉證述，及認被告甲
    ○○所稱係向告訴人進貨之情已見可疑，雖被告甲○○事後
    以郵寄方式補呈進貨單據一箱，但該批光碟倘若真係被告甲
    ○○交易進貨而無不法意圖，又何需以其他未銷貨及報廢光
    碟混充並以在上方鋪以良質光碟以應查驗，為其主要論據。
四、本院查：
（一）共同被告徐幸瑜於警詢及偵訊時陳述略以：伊沒有與甲○
      ○於90年9月起至90年10月中旬，將中景公司寄放於世力
      電公司之三菱CD-R共計105000片佔為己有，伊根本沒看過
      此批貨。伊與甲○○於90年9月25日左右，有從彰化縣不
      詳地點，跟不詳之人載過箱子回台中市○○路68號4樓之1
      ，但甲○○並未說有關箱子的事情，箱子數量多少及欲做
      何事伊不清楚，伊幫甲○○搬完箱子就回家。伊有和甲○
      ○至臺中市○○○街3號7樓向中景公司中部負責人黃有龍
      提貨，那天是黃有龍的父親開門讓我們進去，黃有龍不在
      場，共提多少數量並不清楚，只有甲○○及黃有龍父親知
      道，伊不知道甲○○付現金或開立支票，也不知道甲○○
      把這些CD-R以多少錢銷售給何人；上面印刷的文字伊不知
      道，也不知道箱子的數量，為何搬箱子回來伊也不知道。
      伊沒有跟甲○○將中景公司的光碟片搬走，伊去的時候，
      就有看到那裡有一些箱子，但不曉得裡面有什麼，伊只是
      幫忙組箱子，不知道有何用途、空箱子何時搬入公司（見
      臺灣臺中地方法院檢察署91年度他字第950號卷第28 頁至
      30頁、第58頁、第70頁）；復於前案（即本院94年易字第
      695號）在本院準備程序時陳述：伊沒有侵占、處理世力
      電公司的事情，只是偶而幫忙在店裡賣東西，有跟甲○○
      去彰化載過紙箱，沒有注意上面印有什麼字樣，去程車上
      並沒有載貨物，後來把紙箱載到公益路68號4樓甲○○公
      司，一樓有世力電門市，隔天有去公司幫忙組裝，組裝的
      人有甲○○及楊婷卉、趙育享，組裝箱子上有無印字樣沒
      有注意，也不確定是不是前一天搬回來的箱子，後來有將
      光碟片放進空箱內，種類很多，什麼牌子不曉得（見本院
      94 年度易字第695號卷第35頁）。是由共同被告徐幸瑜於
      警詢、偵查及審理中之陳述，均僅足認被告甲○○有與共
      同被告徐幸瑜有一起至彰化縣載空箱子回台中市○○路68
      號4樓世力電公司，並幫忙組裝箱子及裝光碟片放入空箱
      子，並無法證明，共同被告徐幸瑜所組裝之光碟片確為被
      告甲○○向中景公司侵占所得。
（二）證人即中景公司之代表人乙○○於本院前案（即94年度易
      字第695號）審理時證述略以：伊在90年9月間，是在中景
      公司擔任總經理，有向世力電公司租用場地放置CD-R光碟
      片，但租用場地有無訂契約及其細節，因非伊親自接洽，
      所以不清楚，中景公司之CD-R光碟片原來是賣新臺幣（下
      同）10元，後來市面上有人在賣6、7元，經中景公司追查
      ，才知道是甲○○賣給地下錢莊，再由地下錢莊賣出來的
      ，伊是從世力電公司員工即證人楊婷卉等人那裡得知徐幸
      瑜及甲○○調包、侵占CD-R光碟片之事，倉庫平時是由黃
      有龍在管理，該批CD-R光碟片是何人送過去的，也要問黃
      有龍，CD-R光碟片不見的事，也是黃有龍發現的，租用倉
      庫後，是由中景公司負責管理，至於甲○○如何能進入，
      伊亦很納悶，這部分須由黃有龍說明等語（見本院94 年
      度易字第695號卷第192至196頁），足見證人乙○○前於
      偵查中，代表中景公司所為共同被告徐幸瑜與被告甲○○
      共同掉包、侵占中景公司之三菱CD-R光碟片之指訴，均係
      聽聞自證人黃有龍及楊婷卉而來，而非屬其親身經歷之事
      ，自難作為不利於被告甲○○之證據。
（三）證人即前世力電公司職員楊婷卉於偵查及本院前案審理時
      證述：伊曾在世力電公司任職，直到90年9、10月間始離
      職，在90年9月25日上午10時許，伊原先在世力電公司一
      樓之賣場上班，會計小姐叫伊到樓上世力電公司辦公室組
      裝光碟片，走進辦公室後，就看見甲○○及徐幸瑜拿一袋
      袋其上印有三菱英文字樣之紙箱搬進辦公室，聽他們說數
      量有1050個，他們要伊與世力電公司另一名員工趙育享一
      起將原來是扁的紙箱，回復成立體狀，組裝起來，以膠帶
      黏貼底下接縫，再將世力電公司庫存之銷路不好之光碟片
      或散置之廢片，算好100片，再用塑膠模包裝好後，放置
      到部分組裝好之紙箱內，再將上方接縫黏起來，之後徐幸
      瑜與甲○○再將紙箱拿到一樓賣場之角落放置，組裝紙箱
      ，是甲○○及徐幸瑜教的，徐幸瑜也有幫忙，過了1、2天
      ，甲○○就不見了等語（見臺灣臺中地方法院檢察署91年
       度他字第950號偵查卷宗第64、65頁、本院94年度易字第
      695號卷第196至199頁）；另證人即前世力電公司會計趙
      育享亦於本院審理時結證稱：90年9月25日當天上午8時許
      ，伊即到世力電四樓辦公室上班，伊忘記當天是何人叫證
      人楊婷卉上來組裝紙箱，只記得甲○○叫伊快一點，因臺
      北有人要來看貨，原先只有伊在組裝紙箱，到了當日10
      時許，一樓門市的員工來上班後，就叫他們上來幫忙，是
      甲○○叫伊組裝紙箱的，徐幸瑜有無叫伊組裝，已不記得
      了，當天與伊對話的都是甲○○，伊有看到徐幸瑜與甲○
      ○一起拿裝紙箱之垃圾袋進來，伊問為何有這麼多紙箱，
      甲○○並未回答，只說以後伊就會知道了，是甲○○告訴
      伊如何包裝，徐幸瑜並未教伊，徐幸瑜也有幫忙組裝紙箱
      ，最上面再放一些三菱的CD-R光碟片，下層及後面紙箱放
      的都是破掉、無版面或不能燒的CD-R光碟片，裝妥後，甲
      ○○就說要先將貨放置在一樓角落，方便供人觀看，伊忘
      記徐幸瑜有無一起將貨送到一樓，只記得徐幸瑜有在樓上
      包裝等語（見本院94年度易字第69 5號卷第200至201頁）
      ，是依證人楊婷卉及趙育享之證言，僅能證明被告甲○○
      有與共同被告徐幸瑜一起自外載運印有三菱英文字樣之紙
      箱至世力電公司，且其等於90年9月25日當日曾與證人楊
      婷卉、趙育享一起將上開紙箱還原呈立體狀，並將非三菱
      之CD-R光碟片，擺放至紙箱內，再將之拿至一樓放置等情
      ，而證人楊婷卉、趙育享於前案審理均證述：不清楚中景
      公司有寄放東西在世力電公司倉庫（見94年易字第695號
      卷206頁），證人楊婷卉於90年10月26日所出具之自白書
      （見94年度易字第695號卷第179頁）亦僅係記載被告甲○
      ○如何載回空箱子，如何包裝等語，與證人楊婷卉上開所
      述相符，是由上證人楊婷卉、趙育享之陳述及證人楊婷卉
      所書立之自白書，實無法作為證明被告甲○○將中景公司
      寄放之CD-R光碟片私自取走出賣而侵占之行為之積極證據
      。
（四）證人黃有龍於臺灣臺中地方法院檢察署92年度偵字第7837
      號案件警詢時陳述略以：伊原本將公司（指中景公司）光
      碟片存放在甲○○公司倉庫，直到8月25日才承租公益路
      68 號A37櫃位作為存貨的倉庫。甲○○利用搬貨到倉庫之
      便乘機將公司所有的三菱光碟片共計39000片調包竊走的
      云云（見該偵查卷宗第22頁至23頁）；於臺灣臺中地方法
      院檢察署91年度偵字第1344號案件警詢時陳述略以：甲○
      ○從8月初起至今共有3次未取得伊同意，自行至陜西六街
      3 號7樓跟伊父親表示已取得同意，私自搬走139000片光
      碟云云（見該偵查卷宗第7頁）；於本院92年訴字第308號
      案件審理時陳述：當時因伊發現放在甲○○公司的光碟片
      不見了，之後找伊公司送貨的人（詳細姓名我不清楚），
      一起到甲○○台中市○○街住處要甲○○過來，伊只有找
      一個人一起去找甲○○，但該人找幾人過去伊不知道，之
      後甲○○開他的車到公益路他的公司，連同甲○○共有4
      人一起到公司，另外2人伊不認識，也不是伊公司員工，
      在公司伊問甲○○東西如何處理，甲○○表示他先賣掉，
      而且也交代不清楚，伊就請他開支票，甲○○表示不曉何
      時會有錢，當時公司還不知此事，那時要求他先開本票，
      錢再慢慢還，伊問他當天能否還一些現金，甲○○表示他
      所有財產只剩下車輛，並主動表示要將該車押給伊，伊請
      他書立同意書、自白書等書面，至於證件是拿他的影本，
      甲○○欠公司貨品有清點過，約有400萬，至於請他開出
      票款金額伊忘記了，貨品是公司的，但支票是開立給伊，
      當時因為伊不想讓公司知道此事，所以請他開立給伊；伊
      開公司對甲○○很好，相信他就將貨品放在甲○○倉庫，
      除放在甲○○的倉庫外，甲○○還到伊的倉庫將貨品載走
      ，甲○○是蓄意要倒公司的帳，伊打電話給甲○○，甲○
      ○一直拖，伊要求甲○○解決，要求他開票，提供擔保，
      如果被公司發現的話也好向公司交代，請甲○○開本票，
      甲○○自己同意的也提供車子供擔保，後來很多貨品被甲
      ○○偷走，因此乙○○還告我，伊沒有押人強迫甲○○簽
      立本票提供擔保；伊約在90年10月18日前1、2週陸續發現
      甲○○有竊盜行為，當時並未馬上向中景公司或乙○○報
      告，只是懷疑甲○○有問題，直到90年10月17日發現放在
      1 樓倉庫的貨物都是空的，當天也沒有向乙○○報告，但
      急著找甲○○，因為伊負責台中業務，公司貨物在台中的
      部分伊必須負責，如果報告公司或乙○○的話，勢必要伊
      負責，伊希望不要驚動公司能先自行解決，如果公司知道
      ，馬上就會沒有工作（見該卷宗第70頁至第74頁、第134
      頁、第177至180頁）；於臺灣高等法院臺中分院92年度上
      訴字第1592號案件審理時陳述略以：甲○○3度未取得伊
      之同意搬走139000片光碟片，他確實沒有經過同意將光碟
      片13萬多片拿走等語（見該卷宗第49頁至第50頁）；復於
      本院前案（即94年度易字第695號案件）審理時結證稱：
      90 年間伊在陜西六街3號7樓的倉庫搬貨比較麻煩，甲○
      ○告訴伊他那裡空位很大，叫伊放4樓就好了，所以就先
      向世力電公司借4樓場地寄放三菱全新空白光碟片，後來
      伊有租1樓作為店面，寄放、承租都沒有契約，東西放在
      那邊有讓甲○○簽名作為單據，但沒有相關資料。寄放的
      地方（4樓）只有甲○○有鑰匙，伊沒有，那時跟他很好
      ，很信任他。後來甲○○說他樓上已經放不下，所以放在
      樓下（但不是伊租的店面），伊覺得奇怪，所以請1樓的
      員工過去看，員工說箱子都是空的，裡面不是沒有光碟片
      了，就是放一些廢片，寄放的光碟片都不見了，數量當天
      有點，應該就是當天去報警所做的警詢筆錄中所稱的3900
      0片，但後來結果如何伊不清楚。伊發現的是39000片不見
      ，105000片是否包含他另外到伊倉庫去載的，這部分伊不
      清楚，有一天甲○○打電話說去陜西六街載貨，伊就跟他
      說伊父親在，他可以去載，但他載的數量超過伊同意的數
      量，超過多少伊不清楚。後來都是乙○○在處理。世力電
      公司跟我們公司進貨時，我們公司會有簽收單給甲○○他
      們公司簽收，我們才開發票。不見的那批貨不是世力電公
      司進的貨。最後一次伊看箱子都正常，箱子用透明膠帶封
      箱，很容易撕下來再黏上去，不會被發現，所以東西不見
      多久伊不曉得等語（見該卷宗第278頁至291頁）。依上開
      證人黃有龍多次陳述，就中景公司寄放於世力電公司之光
      碟片之數量即有不同之說法，且究係竊盜亦或侵占，證人
      黃有龍所述亦非一致，且於上開陳述中，證人黃有龍亦未
      曾陳述有放105000片之CD-R光碟片數量予世力電公司，況
      證人黃有龍並曾陳述其曾答應被告甲○○前去取貨，是亦
      無法在無寄放單據之情況下，僅憑證人黃有龍前後不一致
      之陳述，作為論以被告甲○○侵占中景公司105000片CD-R
      光碟片之積極證據。
（五）證人廖見崇即向被告甲○○買受CD-R光碟片之人於警、偵
      訊陳述略以：伊從90年7月開始共向甲○○購買CD-R片約
      10 萬片，共計70萬元，但甲○○只交貨6萬片，還有4萬
      片未交貨，當初是甲○○來電報價每片7元，且強調購買
      數量要多，伊也有上網查詢甲○○是世力電公司之負責人
      ，才敢跟他做生意。伊不知道CD-R是甲○○向中景公司所
      竊取、侵占、詐騙所得來；伊因為洗衣店生意不好，在同
      一個店面兼賣光碟，才向甲○○買空白片，每次多則10萬
      片，總共交易20多次，約有3、40萬片，比較後期的交易
      ，包裝有時有印三菱標誌，總計金額超過百萬元。伊至少
      有跟5家盤商做過生意，並不會問盤商空白片來源，但都
      跟正常公司交易，已經找不到甲○○，他還欠4萬片空白
      片，但錢已經先匯給他，伊不知道甲○○賣的空白片是偷
      來的。伊沒有到過甲○○公司，是聽同行傳述，並且上網
      查過他的確是世力電負責人，才跟他交易，都沒有向他收
      取發票，向其他廠商買也沒有拿發票，因為比較便宜。甲
      ○○有一次跟伊以1個5角價格買回三菱的空盒，說是要包
      裝外銷，時間數量不記得等語（見臺灣臺中地方法院檢察
      署91年度他字第950號卷第26頁至27頁、第75頁）；另一
      向被告甲○○買受CD-R光碟片之證人謝章瑞亦於警、偵訊
      時陳述：90年10月初，甲○○打電話給伊，稱莊元彰有資
      金需求，需要幫忙，要以每片CD-R片8元，低於市價5毛錢
      的價格賣給伊，伊總共購入31000片，共計248000元，由
      莊元彰開立發票給伊，CD-R片是三菱品牌，中景公司所代
      理，而甲○○、莊元彰本來就有與中景生意往來，甲○○
      稱欠週轉金，願意便宜5毛錢賣，也有開發票，所以不會
      懷疑這CD-R片有問題，並不知道是甲○○向中景公司所竊
      取、侵占、詐騙所得來，是在台南市○○路○段60號跟甲
      ○○買，他以強龍科技公司名義開發票，因為他當時與中
      景公司有往來，認為不會有問題（見臺灣臺中地方法院檢
      察署91年度他字第950號卷第24頁至25頁、臺灣臺中地方
      法院檢察署92年度偵字第7837號卷第59頁至第60頁），並
      有證人謝章瑞所提出之統一發票附卷，依上所述，證人廖
      見崇、謝章瑞所述被告甲○○確有出賣CD-R空白光碟片給
      渠等，然證人廖見崇與被告甲○○已有20多次之交易，被
      告甲○○稱賣掉之光碟片係伊向中景公司所進的等語，而
      證人乙○○、黃有龍亦陳述中景公司與世力電公司有長期
      買賣光碟片等語，並有中景公司出貨單、統一發票及支票
      附卷可稽，是被告甲○○所賣予證人廖見崇、謝章瑞是否
      為被告甲○○向中景公司侵占所得，由證人廖見崇、謝章
      瑞之陳述，實無法證明。
（六）再卷附之90年10月17日、10月21日及未載日期之3張自白
      書（見臺灣臺中地方法院檢察署90年度發查字第4689號卷
      第8、9、10頁），雖記載被告甲○○有盜取中景公司三菱
      CD-R空白片，並轉售予謝章瑞、廖見崇，然此3張自白書
      之任意性仍有疑義?並為公訴人所捨棄（見本院98年11月
      24 日準備程序筆錄），是亦無法由此3張自白書證明被告
      甲○○侵占之犯行。再附卷之中景公司借出單上品名載三
      菱CD-R藍白金片，數量75000片，借出日期90年7月27日，
      惟此數量又與證人乙○○、黃有龍所述數量不合，且未註
      明是寄放予世力電公司，是亦無法以此借出單即認中景公
      司有寄放105000片CD-R光碟片予世力電公司，另卷附之其
      餘證據，經本院核對，亦均無法證明被告甲○○有侵占之
      犯行。
（七）綜上所述，被告甲○○確有出賣CD-R光碟片予證人廖見崇
      、謝章瑞及與共同被告徐幸瑜指示證人趙育享及楊婷卉組
      裝三菱之空箱，再將非三菱廠牌之廢片或銷路不好之CD-R
      光碟片裝置其內，其上再放置三菱之CD-R光碟片之舉，固
      非尋常，然因世力電公司與中景公司長期有買賣CD-R光碟
      片之往來，被告甲○○所出售究係買賣所得?亦或侵占所
      得?本件並無證據證明之。再本件中景公司有無寄放CD-R
      光碟予世力電公司?寄放多少數量?有無同意被告甲○○自
      行取貨?均僅有證人黃有龍知悉，然依證人黃有龍數次所
      述，均不相同，自無法以證人黃有龍顯有瑕疵之陳述，作
      為認定被告甲○○侵占之犯行，是本件客觀上仍無法認定
      被告有調換中景公司之105000片之CD-R光碟片後予以出賣
      ，而構成侵占之行為，本件檢察官所舉證據，尚不足以證
      明被告甲○○有連續侵占之行為，自無法以刑法第335 條
      第1項之侵占罪相繩，此外，復查無其他積極證據足資證
      明被告甲○○確有檢察官所指之侵占犯行，既不能證明被
      告甲○○犯罪，依法應為無罪之諭知。
據上論斷，應依刑事訴訟法第301條第1項，判決如主文。
本案經檢察官周佩瑩到庭執行職務。
中    華    民    國    99    年    3    月     22    日
                  臺灣臺中地方法院刑事第六庭
                      審判長法  官  林三元
                            法  官  高英賓
                            法  官  黃益茂
以上正本證明與原本無異。
如不服本判決應於收受送達後10日內向本院提出上訴書狀，並應
敘述具體理由；其未敘述上訴理由者，應於上訴期間屆滿後20日
內向本院補提理由書（均須按他造當事人之人數附繕本）「切勿
逕送上級法院」。
                            書記官  蔡秋明
中    華    民    國    99    年    3    月     22    日

司法院資訊處製作；財團法人民間司法改革基金會備份。
